【裁判字號】    92,上更(一),44
【裁判日期】    920416
【裁判案由】    竊盜
【裁判全文】
臺灣高等法院臺中分院刑事判決              民國九十二年度上更(一)字第四十四號
    上  訴  人  臺灣苗栗地方法院檢察署檢察官
    被      告  丁○○原名蔣.
右上訴人因被告竊盜案件，不服臺灣苗栗地方法院中華民國八十八年四月卅日第一審
判決（民國八十七年度訴字第四一二號，起訴案號：臺灣苗栗地方法院檢察署八十七
年度偵字第三九三一號），提起上訴，本院判決後，經最高法院發回更審，本院判決
如左：
    主      文
原判決關於丁○○部分撤銷。
丁○○共同連續結夥三人以上，毀壞安全設備竊盜，累犯，處有期徒刑壹年。
    事      實
一、丁○○曾因違反麻醉藥品管理條例，經台灣新竹地方法院判處有期徒刑四月，於
    民國（下同）八十三年一月廿四日易科罰金執行完畢，猶不知悔改，意圖為自己
    不法之所有，基於概括之犯意於八十七年八月十八日下午十七時卅分許，與黃怡
    斌二人基於共同犯意聯絡，由丁○○駕駛其所有Ｈ二─五三六一車號自用小客車
    戴黃怡斌一同前往苗栗縣苗栗市○○路○段二九六巷一號戊○○之住處，丁○○
    在外把風並由黃怡斌自該處三樓毀壞窗戶之安全設備，潛入竊得謝某所有金門紀
    念酒三瓶、長壽香煙乙條、信用卡一張、茶壺乙只、玉手環一個、Ｋ金戒指一個
    、新台幣一千餘元、中興保全防盜刷卡等物，得手後，由丁○○載同離開現場。
    復於同年八月二十八日下午至新竹縣竹北市○○里○○鄰縣○○○路一二六號丙○○住處，先由丁○○按門鈴確定無人在內後，丁○○、徐兆勳在外把風，黃怡
    斌則自該處窗戶爬入，三人結夥竊盜丙○○所有佳能牌照相機一部、戶口名簿一
    本、土地所有權狀文件一批、磁碗一個、丙○○之夫詹景清所有新竹區中小企業
    銀行信用卡一張等物，得手後交予丁○○、徐兆勳二人。案經苗栗縣警察局苗栗
    分局報請原審法院檢察署檢察官偵查起訴。
    理      由
一、訊據被告丁○○（原名蔣達豐）固不否認以其車輛戴黃怡斌前往戊○○住處情事
    ，惟矢口否認有共同竊盜犯行，辯稱「黃怡斌當時係說要找人，伊戴至該處即讓
    他下車而離開，伊不知黃怡斌去行竊，亦未再戴黃某離開」云云。第查右開先後
    二次行竊之犯罪事實，已據共犯黃怡斌於偵查中供述明確，復有被害人戊○○所
    供失竊情形無訛，且有贓物領據在卷可稽，再參以被告既自承開車載黃怡斌至現
    場，苟非被告丁○○在場把風，事後載同迅速離去，則共犯黃怡斌一人白晝行竊
    之後，勢必帶上開竊得贓物徒步離開現場，顯有違常理，況被告自承與黃怡斌
    間並無仇隙，且參酌被告丁○○於本件押釋放後，亦以朋友立場分別於八十八
    年三月卅一日及同年四月七日前往看守所探視在押黃怡斌之情事，而經被告供明
    在卷，且有台灣苗栗看守所函可稽，足見其二人間之友誼甚為密切，黃怡斌自無
    恣意誣陷被告丁○○之必要，雖共犯黃怡斌於原審供稱「因吸食安非他命產生幻
    想，懷疑被告丁○○有意加害，才加以陷害。」云云，自悖上開情理，殊不足取
    。復據共犯黃怡斌在偵查中供證：「也是他們二人（即被告徐兆勳）帶我去，他
    們二人在外面等，我爬窗戶進入，也是蔣達豐按電鈴沒人才叫我進去」、「偷到
    的贓物都是放在他（即被告）車上，是他叫我去偷的」各等語（見偵查卷第七十
    五頁），核與警方在被告所有之Ｈ二－五三六一自用小客車上查獲之贓物相符，
    並有贓物領據在卷為稽（見同上偵卷第十九頁），苟黃怡斌確與「小場」共同行
    竊，何以渠等竊得之贓物竟放置在被告車上，是被告以上所辯，均無可採，犯行
    堪予認定。
二、核被告丁○○所為，係犯刑法第三百二十一條第一項第二款、第四款之加重竊盜
    罪，其與黃怡斌或其二人另與徐兆勳間有犯意之聯絡，行為之分擔，皆為共同正
    犯，其先後二次犯行，基於概括犯意，應依連續犯規定論以一罪。查被告丁○○
    曾因違反麻醉藥品管理條例，經臺灣新竹地方法院判處有期徒刑四月於八十三年
    一月廿四日易科罰金執行完畢，有台灣苗栗地方法院檢察署刑案資料查註紀錄表
    在卷可稽，其於五年內再犯有期徒刑以上之本罪，為累犯，依法加重其刑。原審
    未予詳查，諭知被告無罪之判決，尚有未洽。檢察官上訴意旨據以指摘原判決不
    當，為有理由，應由本院將原判決此部分予以撤銷改判。爰審酌被告犯罪之動機
    、手段、所生危害及犯罪後態度等一切情狀，量處有期徒刑壹年示懲。
三、公訴意旨另以：被告丁○○、徐兆勳與黃怡斌共同基於為自己不法所有之概括犯
    意連絡：(一)於八十七年八月十八日下午，由丁○○駕駛所有車號Ｈ二─五三六一
    號自小客車，搭載徐兆勳、黃怡斌二人，至苗栗縣苗栗市○○路○段二九六巷一
    號戊○○住處，由黃怡斌將戊○○住處裝置之鐵窗撬壞後自窗戶越入行竊，徐兆
    勳亦在外把風，黃怡斌遂徒手竊取戊○○所有金門紀念酒二瓶、長壽香煙一條、
    信用卡一張、茶壺一只、玉手環一個、Ｋ金戒指一個、新台幣一千餘元，中興保
    全防盜刷卡等物，得手與丁○○、徐兆勳二人均分贓物，部分則放置丁○○所有
    上開自小客車上。(二)丁○○、黃怡斌二人又於同年八月二十一日中午，至苗栗縣
    頭份鎮成功里十五鄰貴品居二號乙○○住處，先由丁○○按該處門鈴確定並無人
    在內後，遂由丁○○在外把風，黃怡斌連撬三道大門進入，竊取乙○○所有郵票
    十二本、手錶一隻、合作金庫存摺一本、及胡嘉玲所有合作金庫存摺一本、胡正
    彥郵局、合作金庫金融卡各一張及汽車鑰匙一把等物，並當場以該鑰匙，將乙○○所有車號ＬＵ─一二九七號自小客車駛走，得手後均交予丁○○。(三)丁○○、
    徐兆勳、黃怡斌三人另於不明時、地，竊取大日本古幣二本、長白人蔘一盒、紀
    念幣一枚、印章一枚、手錶一只、手鐲五只等物。(四)被告徐兆勳持用詹景清信用
    卡，偽造詹景清簽帳單購物時，被告丁○○亦具有犯意之聯絡，行為之分擔，皆
    為共同正犯，因認被告徐兆勳、丁○○二人尚與黃怡斌共同涉有連續竊盜、被告
    丁○○尚與被告徐兆勳、黃怡斌共同涉有行使偽造私文書罪嫌云云。
四、按犯罪事實應依證據認定之，無證據不得推定其犯罪事實。刑事訴訟法一百五十
    四條定有明文。次按認定不利於被告之事實，須依積極證據，苟積極證據不足為
    不利於被告事實之認定時，即應為有利於被告之認定，更不必有何有利之證據（
    最高法院著有三十年上字第八一六號判例）。查公訴人認被告與已判決確定在卷
    之徐兆勳等人另涉有上述犯行，係以：同案被告黃怡斌供稱上述行竊係與被告徐
    兆勳、丁○○共同為之，為其論據。
五、本院訊之被告矢口弗承上述犯行，經查：被害人戊○○、乙○○所述被害情節，
    僅能證明失竊，而無法確知行為人為何人。又被害人詹景清之信用卡係由黃怡斌
    直接交付已罪處罪刑確定在卷之被告徐兆勳，而由被告徐兆勳持至中升電話公司
    購物並偽造簽帳單行使，被告丁○○僅受被告徐兆勳之託將之載至中升電話公司
    ，並僅留於其自用小客車上，未參與冒刷過程，另冒刷所得之二組行動電話由徐
    兆勳、黃怡斌各持一組等情，業經同案被告徐兆勳、黃怡斌一致供明在卷，與被
    害人己○○所述悉相符合，應屬可信。則被告徐兆勳之偽造文書行為既由黃怡斌
    而非丁○○所授意，被告徐兆勳得手後係將所得之二組行動電話與黃怡斌各朋分
    一組，被告丁○○單純為徐兆勳開車載至目的地，並無證據足認其明知被告徐兆
    勳所持者為他人之信用卡，復未參與冒刷之犯行，尚難認為與被告徐兆勳、黃怡
    斌之間有何犯意之聯絡，行為之分擔，此部分事證亦屬不足。
六、此外復查無其他積極證據足認被告丁○○有何其餘案件（除上開論罪部分外）被
    訴之共同竊盜、共同偽造文書犯行，揆諸前開法條及判例意旨，應為有利於被告
    等之認定，因公訴人係以連續犯及牽連犯之裁判上一罪關係起訴此部分，茲不另
    為無罪之諭知。
七、據上論斷，應依刑事訴訟法第三百六十九條第一項前段、第三百六十四條、第二
    百九十九條第一項前段，刑法第二十八條、第五十六條、第三百二十一條第一項
    第二、四款、第四十七條，判決如主文。
本案經檢察官甲○○到庭執行職務。
中        華        民        國  九 十 二  年     四     月    十六    日
                                  臺灣高等法院臺中分院刑事第六庭
                                        審判長法  官  李  文  雄
                            法  官  陳  秀  
                                              法  官  陳  嘉  雄
右正本證明與原本無異。
如不服本判決應於收受送達後十日內向本院提出上訴書狀，其未敘述上訴之理由者並
得於提起上訴後十日內向本院補提理由書（均須按他造當事人之人數附繕本）。
                                              書記官  陳  信  和
中        華        民        國  九 十 二  年     四     月    十七    日
                                                                        Ｋ


司法院資訊處製作；財團法人民間司法改革基金會備份。
